臺灣桃園地方法院交通事件裁定　　　　　　　　　　九十三年度交聲字第二一０號
　　異　議　人
　　即受處分人　甲○○　男　二.
右列受處分人因違反道路交通管理處罰條例案件，對於交通部公路總局新竹區監理所
中壢監理站中華民國九十三年四月二十七日壢監裁字第裁五三—Ａ四Ｋ一００二四０
號違反道路交通管理事件裁決書所為之處分，聲明異議，本院裁定如左：
        主  文
原處分撤銷。
        理  由
一、異議人即受處分人甲○○於民國九十一年五月三十日十六時四十一分許，駕駛車
    牌號碼ＤＧ－一００一號自用小客車，行經臺北市○○路與光復南路路口時，紅
    燈左轉，違反道路交通管理處罰條例第五十三條第一項規定，經交通警察大隊直
    屬第三分隊員警攔停稽查，當場開立北市警交大字第Ａ四Ｋ一００二四０號舉發
    違反道路交通管理事件通知單，移送原處分機關，原處分機關以異議人違規事實
    明確，且逾期未到案，依道路交通管理處罰條例第三十三條第一項之規定，而於
    九十三年四月二十七日壢監裁字第裁五三—Ａ四Ｋ一００二四０號違反道路交通
    管理事件裁決書逕行裁決處異議人罰鍰新台幣五千四百元，並記違規點數三點。
二、異議意旨略以：台北市政府警察局交通警察大隊第三分隊九十一年六月三日北市
    警交大字第Ａ四Ｋ一００二四０號通知單所載違規事項不實，伊亦未簽收該通知
    書，不得以一張電腦列印單即算舉發。又該大隊回函稱本案因違規時間存根聯已
    無保存，然公務機關行政之檔案皆有存期限之規定，本案顯未達銷毀檔案的時間
    卻將檔案遺失，顯係構陷云云。
三、經查，證人即舉發本件交通違規之員警張剛輔於本院審理時證稱：伊執勤時會攜
    帶掌上型電腦，該電腦與監理站連線，如果攔停違規人，會請違規人出示駕照及
    行照，伊再輸入違規人的出生年月日及
    載資料，伊不確定本件違規人有無出示駕照及行照，但除了輸入
    生年月日外，伊無法辦法開立掌電攔停的舉發單。伊今日庭呈之通知單是當天開
    立的通知單等語（見本院九十三年六月二十三日訊問筆錄），並提出臺北市政府
    警察局舉發違反道路交通管理事件通知單一紙。蓋交通警察掣單舉發違反道路交
    通管理處罰條例所列之違規事實，本質上為行政處分，係公務員基於職務上之權
    力，依法就特定之具體事件所為之具公法上效果之單方面行政行為，基於公務員
    為公法上行為具有公信力之原則，該行政行為當可被推定為真正，其據以依法處
    分之事實認定亦為正確無誤。況異議人自承該車牌號碼ＤＧ─一○○一號自用小
    客車為伊公司所有，由伊使用，於九十年間伊之
    ，且未曾發生被冒名之情形，蓋異議人既非前開車牌號碼ＤＧ─一○○一號自用
    小客車之車主，苟非異議人提供資料，員警如何實無從由其他文件或資料得知該
    車之駕駛人為何。故異議人應有於前開時、地確有闖越紅燈遭警攔查一節，應堪
    認定。
四、次按道路交通管理處罰條例第五十三條規定：汽車駕駛人，行經有燈光號誌管制
    之交岔路口闖紅燈者，處新臺幣一千八百元以上五千四百元以下罰鍰，其罰鍰之
    數額既有不同，足見裁決機關應依不同之狀況而為適當之裁罰。而對於何種情形
    應為何程度之裁罰，主管機關對此訂有違反道路交通管理事件統一裁罰基準及處
    理細則，以為處分機關據以裁罰之標準。依該裁罰基準表所示，其違反道路交通
    管理處罰條例第五十三條規定之統一裁罰基準分為：期限內繳納或到案聽候裁決
    者，處罰鍰二千七百元，到案期限十五日內，繳納罰鍰或到案聽候裁決者，處罰
    鍰三千六百元，逾越應到案期限十五日以上三十日以內，繳納罰鍰或到案聽候裁
    決者，處罰鍰四千五百元，逾越應到案期限三十日以上繳納罰鍰或逕行裁決者，
    處罰鍰五千四百元。裁決機關應依上開基準表所列之情形，分別不同之狀況而裁
    處罰鍰，並非全然皆裁處五千四百元之罰鍰。另按違反道路交通管理事件統一裁
    罰基準及處理細則第四十八條第一項規定：違反道路交通管理事件，行為人認為
    舉發之事實與違規情形相符者，得於接獲通知單後，親自或委託他人持該通知單
    ，不經裁決向指定之處所，逕依裁罰基準執行並繳納罰鍰結案。行為人於違規後
    ，既得持通知單向指定處所逕行繳納罰鍰，且其繳納之罰鍰復有輕重之分，故該
    違規通知單之送達或交付於違規人之權益即形重要。為保障違規人免於受最重之
    處罰，故於行為人違規後，舉發單位即應將違規通知單送達或交付與違規人，俾
    違規人得以持該通知單向指定之處所，於限期限內自動繳納罰鍰或到案聽候裁決
    ，而得以法定最低罰鍰數額結案。經查，證人張剛輔雖於本院證稱：「（問：舉
    發當天開立的通知單有無交給違規人簽收？）一般會交給違規人簽收，如果違規
    人不收的話，我們會把他收回來，交給內勤處理。」、「（問：那今日庭呈的通
    知單是否為本來要交給違規人簽收的通知單？）是。」、「（問：為何沒有交給
    違規人？）因為違規人不願意收。」、「（問：在違規人不願意收後如何處理？
    ）我們會告訴違規人說十五天內要到監理單位去裁決。」「（問：若平常請違規
    人簽收的話會在何處簽名？）我們會請他在存根聯的被通知聯上面簽名。」等語
    。蓋按內政部警政署於八十七年六月十一日八七警署交字第四八九八五號函：違
    反道路交通管理事件，違規人當場拒絕簽收通知單，執勤員警未記明其事由，多
    僅註記「拒收」或「拒簽收」，而未告知應到案日期、處所、違規事實及違反法
    條，致違規人不知應到案日期、處所、繳納期限等。應到案處所、日期如舉發當
    場未告知違規人時，違規人確屬無從知悉處罰內容並依限期到案。遇有拒簽情形
    時，應告知其應到案日期、處所、繳納期限等事項，並於通知單「移送聯」記明
    上述事由已告知情形，以保障違規人權益，並利裁罰人員參考，則內政部警政署
    既以函知各舉發單位，於遇有違規人拒簽情形時，應告知其應到案日期、處所、
    繳納期限等事項，並於通知單「移送聯」記明上述事由已告知情形，
    本件舉發員警確有告知違規人前開事項，當會依前開函示內容於舉發單上明確記
    載，蓋然觀諸卷附之電腦舉發單，並無異議人任何簽名，或員警業已告知異議人
    到案時、地及繳納期限之標記，且證人復無法明確證述業已告知
    本件異議人應到案之日期、處所、繳納期限等事項，則異議人自未能依違反道路
    交通管理事件統一裁罰基準及處理細則第四十八條第一項規定，於期限內繳納或
    到案聽候裁決，於異議人之權益非無影響。如異議人收受舉發通知單後於期限內
    繳納或到案聽候裁決者，依該裁罰基準表所示其處罰之數額為新臺幣二千七百元
    ，而非最高額之新臺幣五千四百元。原處分機關應責令舉發機關將舉發通知單送
    達與違規人後，再依上開裁罰基準表所列之情形分別裁罰，方為適當。本件原處
    分機關於異議人未受通知其應到案日期、處所、繳納期限前，即裁決異議人最高
    額之處罰，其所為處分即有不當，異議人聲明異議，非無理由。原處分既有不當
    ，即應由本院將原處分撤銷。
五、關於異議人因本件違規所應處罰之數額，因尚須於異議人收受通知單後，視其是
    否依裁罰基準表所示各情形即：期限內繳納或刑案聽候裁決者，案期限十五日內
    ，繳納罰鍰或到案聽候裁決者，逾越應到案期限十五日以上三十日以內，繳納罰
    鍰或到案聽候裁決者，逾越應到案期限三十日以上繳納罰鍰或逕行裁決者，而作
    不同之處罰，故本件仍應由原處分機關於送達違規通知單後，再視異議人是否於
    期限內繳納等各情形處理，本院尚不得逕為裁定處罰，併此敘明。
據上論斷，應依道路交通案件處理辦法第二十條，裁定如主文。
中　　　華　　　民　　　國　　九十三　　年　　　八　　　月　　 十三 　　日
                                臺灣桃園地方法院交通法庭
                                    法  官  何燕蓉
右正本證明與原本無異。
如不服本裁定，應於送達後五日內，向本院提出抗告狀。
                                    書記官  李雅怡
中　　　華　　　民　　　國　　九十三　　年　　　八　　　月　　 十三 　　日
